【裁判字號】    98,訴,2407
【裁判日期】    980929
【裁判案由】    毒品危害防制條例等
【裁判全文】
臺灣臺中地方法院刑事判決  98年度訴字第2407號
公  訴  人  臺灣臺中地方法院檢察署檢察官
被      告  乙○○
                    （現於臺灣臺中監獄執行中)
指定辯護人  本院公設辯護人丙○○
上列被告因毒品危害防制條例等案件，經檢察官提起公訴（98年
度偵字第11498、13546、14904號），本院判決如下：
    主    文
乙○○犯如附表所示之販賣第二級毒品罪，共肆罪，均累犯，各
處如附表所示之刑（詳如附表一「所犯罪名及處罰欄」所示）。
又犯非法寄藏可發射子彈具有殺傷力之改造手槍罪，累犯，處有
期徒刑年貳月，扣案之仿ＢＥＲＥＴＴＡ廠九二ＦＳ型半自動
手槍製造之改造手槍壹枝（含彈匣壹個，槍枝管制編號0000
000000號），沒收之。應執行有期徒刑玖年陸月。扣案之
仿ＢＥＲＥＴＴＡ廠九二ＦＳ型半自動手槍製造之改造手槍壹枝
（含彈匣壹個，槍枝管制編號0000000000號），沒收
之。未扣案之行動電話壹支（含門號0000000000之Ｓ
ＩＭ卡壹張），沒收之，如全部或一部不能沒收時，追徵其價額
。販賣第二級毒品甲基安非他命所得共新臺幣貳仟元沒收，如全
部或一部不能沒收時，以其財產抵償之。
    事    實
一、乙○○（綽號五元）前曾因搶奪、竊盜及施用毒品案件，經
    法院分別判處有期徒刑二年、一年十月及一年二月確定，嗣
    法院裁定應執行有期徒刑四年九月確定，於民國九十六年三
    月七日因縮刑期滿而執行完畢，詎猶不知悔改，為下列犯行
    ：
（一）明知甲基安非他命屬毒品危害防制條例第二條所管制之第
      二級毒品，不得販賣及持有，竟基於意圖營利之犯意，以
      其所有之行動電話門號0000000000號作為販賣
      第二級毒品甲基安非他命之聯絡工具，於電話中就第二級
      毒品甲基安非他命（下稱甲基安非他命）之價格、數量及
      交付時間、地點達成合意後，即由乙○○攜帶甲基安非他
      命至約定地點交付，並當場收取現金之方式，分別販賣甲
      基安非他命予郭春河〔二次，價格分別為新臺幣（下同）
      五百元、五百元，共一千元〕、陳振宗（二次，價格亦分
      別為五百元、五百元，共一千元），合計共四次，所得共
      二千元（詳細販賣時間、地點、金額、數量及過程均如附
      表所示）。
（二）又乙○○明知可發射子彈具有殺傷力之改造手槍，為槍砲
      彈藥刀械管制條例所管制之物品，非經主管機關許可不得
      持有、寄藏，竟基於未經許可寄藏可發射子彈具有殺傷力
      之改造手槍之犯意，於八十七年五月下旬某日，在臺中縣
      之烏日國小附近，受綽號「明義」之真實姓名、年籍不詳
      之成年男子所委託，代為保管具有殺傷力之仿BERETTA 廠
      九二FS型半自動手槍製造之改造手槍一支（含彈匣一個，
      槍枝管制編號：0000000000號），並將上開槍
      枝藏放在臺中縣烏日鄉○○路七十九號工寮旁草叢。嗣於
      警方執行前開毒品案件通訊監察時查悉，經借提乙○○詢
      問後，由乙○○主動帶同警方將前述槍枝（含彈匣一個）
      扣案。
二、案經臺中市警察局及行政院海岸巡防署海洋巡防總局第三海
    巡隊移送臺灣臺中地方法院檢察署檢察官偵查起訴。
    理    由
壹、程序方面：
一、內政部警政署刑事警察局九十八年六月一日刑鑑字第○九八
    ○○六三二八三號槍彈鑑定書（下稱鑑定書，見臺灣臺中地
    方法院檢察署九十八年度偵字第一三五四六號卷，下稱偵二
    卷，第五至六頁），有證據能力：
（一）按刑事訴訟法第一百五十九條之四對於具有高度特別可信
      之文書如公務文書等，在兼具公示性、例行性或機械性、
      良心性及制裁性等原則下，雖屬傳聞證據，例外容許作為
      證據使用。因此，採取容許特信性文書作為證據，應注意
      該文書之製作，是否係於例行性的公務或業務過程中，基
      於觀察或發現而當場或即時記載之特徵（最高法院九十四
      年度臺上字第一三六一號判決意旨參照）。
（二）按法院或檢察官得囑託醫院、學校或其他相當之機關、團
      體為鑑定。而鑑定之經過及其結果，應命鑑定人以言詞或
      書面報告。刑事訴訟法第二百零八條第一項、第二百零六
      條第一項均分別定有明文。而上揭鑑定書乃檢察官依刑事
      訴訟法第二百零八條第一項規定，囑託內政部警政署刑事
      警察局鑑定（因對於司法警察機關調查中之案件，或有量
      大或急迫之情形，為因應實務之現實需求，認為當然有鑑
      定之必要者，基於檢察一體原則，得由該管檢察長對於轄
      區內之案件，以事前概括選任鑑定人或囑託鑑定機關之方
      式，俾便轄區內之司法警察官、司法警察對於調查中之此
      類案件，得即時送請事前已選任之鑑定人或囑託之鑑定機
      關實施鑑定。是本件雖係由查獲單位臺中市警察局送請內
      政部警政署刑事警察局鑑定，但是內政部警政署刑事警察
      局為臺灣高等法院檢察署檢察長事先概括選任之鑑定機關
      ，仍屬受檢察官囑託鑑定），復按刑事訴訟之鑑定，為證
      據調查方法之一種，係指由具有特別知識經驗之人或機關
      ，就特別需要特殊知識經驗之事項，予以鑑識、測驗、研
      判及斷定，供為法院或檢察官認定事實之參考。刑事訴訟
      法第一百九十八條規定：「鑑定人由審判長、受命法官或
      檢察官就下列之人選任一人或數人充之：一就鑑定事項有
      特別知識經驗者。二經政府機關委任有鑑定職務者。」第
      二百零八條第一項前段規定：「法院或檢察官得囑託醫院
      、學校或其他相當之機關、團體為鑑定」即本此旨。是上
      級檢察機關首長基於辦案實務需要，函示指定某類特殊案
      件之待鑑事項，囑託某一或某些特別具有該項專門知識經
      驗之機關，予以鑑定，並非法所不許。從而，警察機關逕
      依該函示辦理，按諸檢察一體及檢察官指揮調、偵查之原
      則，難認於法不合，亦有最高法院九十六年度台上字第四
      一七七號判決意旨參照。從而，內政部警政署刑事警察局
      依刑事訴訟法第二百零八條第一項準用同法第二百零六條
      第一項規定所出具之書面鑑定報告，乃係基於上揭受概括
      選任之鑑定機關身分所為，則受託鑑定自屬其例行性之業
      務無訛。再者，該局針對送鑑槍彈是否具殺傷力之判斷，
      乃由該局鑑識科物理組人員，以性能檢驗法為鑑定，顯係
      由該局實施鑑定之人員依專業知識經驗就送鑑事項，於例
      行之公務中，機械性地基於己身之觀察或發現，而將當場
      或即時記載之特徵，及所為之判斷意見，記載於鑑定書上
      以為證明具有殺傷力等情，且查無顯不可信之情況，是揆
      諸上揭法條規定及判決意旨，應認上開鑑定文書之性質，
      乃公務員職務上製作之證明文書，依刑事訴訟法第一百五
      十九條之四第一款規定，自有證據能力。
二、證人郭春河、陳振宗於偵查中之證述，均有證據能力：
（一）按刑事訴訟法第一百五十九條之一第二項規定：「被告以
      外之人於偵查中向檢察官所為之陳述，除顯有不可信之情
      況者外，得為證據。」依其文義之形式解釋，為被告以外
      之人於偵查中向檢察官所為之陳述，非顯不可信者，得為
      證據。然九十二年二月六日修正公布之刑事訴訟法，為保
      障被告之反對詰問權，已採納英美之傳聞法則，而被告以
      外之人於偵查中向檢察官所為之陳述，其本質屬傳聞證據
      ，依傳聞法則，原無證據能力，係因立法者以刑事訴訟法
      規定檢察官代表國家偵查犯罪、實施公訴，依法有訊問被
      告、證人、鑑定人之權，且實務運作時，偵查中檢察官向
      被告以外之人所取得之陳述，原則上均能遵守法律規定，
      不致違法取供，其可信性極高，為兼顧理論與實務為由，
      而例外設定其具備非顯不可信之要件時，得為證據。至於
      被告以外之人於偵查中向檢察官所為陳述是否具備非顯不
      可信之要件而具有證據能力，法院應就該被告以外之人於
      審判中及在檢察官面前所為陳述之外部附隨之環境或條件
      ，比較判斷之。（最高法院九十六年度臺上字第六０六九
      號判決意旨參照）
（二）又為保障被告之反對詰問權，並與現行法對傳聞例外所建
      構之證據容許範圍求其平衡，證人在偵查中雖未經被告之
      詰問，倘被告於審判中已經對該證人當庭及先前之陳述進
      行詰問，即已賦予被告對該證人詰問之機會，則該證人於
      偵查中之陳述即屬完足調查之證據，而得作為判斷之依據
      。倘被告於審判中捨棄詰問權，自無不當剝奪被告詰問權
      行使之可言，最高法院九十八年度臺上字第五一三五號判
      決意旨參照。
（三）經查，本判決下列所引用之被告以外之人於審判外之陳述
      ，雖屬傳聞證據，然證人郭春河、陳振宗於偵查中所為證
      言，係經檢察官先諭知具結之義務及偽證之處罰後，均由
      證人郭春河、陳振宗簽署結文後，再由檢察官詢問。且觀
      之筆錄內容，係檢察官以「毒品來源？」等問題，由證人
      郭春河、陳振宗依其己身見聞之經驗，依時間順序連續陳
      述，筆錄末並均經證人郭春河、陳振宗閱覽無訛後簽名，
      故就筆錄製作之客觀情況觀之，並無顯有不可信之情況，
      復經被告及其指定辯護人於審理中表明捨棄詰問權，則被
      告就證人郭春河、陳振宗之證言之反對詰問權，並無遭受
      剝奪，從而，依刑事訴訟法第一百五十九條之一第二項規
      定及前揭判決意旨之說明，自得為證據。
三、證人郭春河、陳振宗於警詢之證述，均無證據能力：
    經查證人陳振宗、郭春河於警詢之證述，就被告販賣甲基安
    非他命之犯行，被告既不否認，亦未聲請傳喚，而上揭證人
    於偵查中所證述，有證據能力既如前述，已能證明被告販賣
    甲基安非他命部分之犯行，並無「必要性」可言，依刑事訴
    訟法第一百五十九條第一項規定，並無證據能力。
四、本件被告乙○○所使用之0000000000號通訊監察
    譯文，有證據能力：
（一）按錄音、錄影、電磁紀錄或其他相類之證物可為證據者，
      審判長應以適當之設備，顯示聲音、影像、符號或資料，
      使當事人、代理人、辯護人或輔佐人辨認或告以要旨，刑
      事訴訟法第一百六十五條之一第二項定有明文；而警員依
      據通訊監察內容製作之通訊監察案件譯文表，僅係將通訊
      監察錄音帶內容以文字方式呈現，實際上仍係以通訊監察
      錄音帶內容為證據；再除顯有不可信之情況外，公務員職
      務上製作之紀錄文書、證明文書，亦得為證據，刑事訴訟
      法第一百五十九條之四第一款亦定有明文；惟其係以公務
      員製作之「紀錄」、「證明」為要件，亦即須該公文書係
      得作為被告或犯罪嫌疑人所涉犯罪事實及嚴格證明之紀錄
      或證明者，始克當之。同條第三款所定之「其他於可信之
      特別情況下所製作之文書，則係指與上揭公文書及同條第
      二款之業務文書具有同類特徵，且就該文書製作之原因、
      過程、內容、功能等加以判斷，在客觀上認為其有特別可
      信性，適於作為證明被告或犯罪嫌疑人所涉犯罪事實存否
      及其內容之文書而言，如具此特性，即得為證據（最高法
      院九十五年台上字第五五一二號判決意旨參照）。
（二）查卷附通訊監察譯文，係臺灣臺中地方法院檢察署於九十
      八年三月二十六日聲請，經本院以九十八年度聲監字第○
      ○○三三○號所核發之通訊監察書，於核准通訊監察期間
      內，對於被告等所使用之行動電話進行通訊監察，上開通
      訊監察係依法定程式為之，基於該通訊監察所取得之監聽
      電話錄音，暨司法警察依據該監聽電話錄音而製作之通訊
      監察紀錄譯文，因其取得程式並無違法，即無證據排除法
      則之適用，且上開通訊監察譯文係公務員職務上製作之紀
      錄文書，依本院踐行調查證據程式所得結果，復無顯有不
      可信之情況，揆諸首開說明，即得為證據。
貳、實體方面：
一、事實認定
（一）被告販賣安非他命部分：
      訊據被告對於如附表所示販賣甲基安非他命犯行之事實，
      業據被告於警詢、偵訊、本院準備程序及審理時均坦承不
      諱（參臺灣臺中地方法院檢察署九十八年度偵字第一一四
      九八號卷，下稱偵一卷，第二十三至二十四頁、第四十二
      至四十三頁、本院卷第十九頁反面、第四十三頁），核與
      證人陳振宗於偵查中結證稱：二次施用毒品都是向五元買
      的，一次是九十八年二月二十七日，用伊0000000
      000打被告0000000000的手機，約在順興宮
      ，買五百元一包，重量不清楚；第二次是在順興宮廣場遇
      到的，買五百元；粗工是甲基安非他命的意思等語（參偵
      一卷，第十八頁至十九頁）相符；復與證人郭春河於偵查
      中具結證稱：伊吸食甲基安非他命之毒品來源都是向綽號
      五元男子購買，詳細購買之時間、地點均詳如警詢所述，
      伊是以證人陳振宗0000000000的手機打給被告
      0000000000的手機，約在臺中縣烏日鄉○○路
      六五八巷順興宮前進行交易；九十八年三月三十一日則是
      與被告相約在順興宮見面，伊又向被告購買五百元甲基安
      非他命等語（參偵一卷，第十八頁）相符，並有被告以0
      000000000號行動電話與證人陳振宗、郭春河聯
      絡販賣安非他命之監聽譯文及本院九十八年度聲監字第○
      ○○三三○號通訊監察書（見偵一卷，第三十八頁至第四
      十頁）在卷可稽，足認被告上揭自白應與事實相符。本件
      事證明確，被告販賣甲基安非他命之犯行洵堪認定，自應
      依法論科。
（二）被告寄藏可發射子彈具有殺傷力之改造手槍部分：
      訊據被告對於寄藏上述槍枝（含彈匣一個）之事實，業據
      被告於警詢、偵訊、本院準備程序及審理時均坦承不諱（
      參偵一卷，第二十八至三十頁、第四十三頁、本院卷第十
      九頁反面、第四十三頁），並有前揭鑑定書、被告以00
      00000000號行動電話與綽號「阿姐」之真實姓名
      、年籍不詳之成年女子談論關於槍枝情事之通訊監察譯文
      及本院九十八年度聲監字第○○○三三○號通訊監察書（
      見偵二卷，第五至六頁、本院卷第四十九頁）在卷可稽，
      足認被告上揭自白應與事實相符。本件事證明確，被告寄
      藏可發射子彈具有殺傷力之改造手槍之犯行足堪認定，應
      依法論科。
三、新舊法比較：
（一）本院按行為後法律有變更者，適用行為時之法律。但行為
      後之法律有利於行為人者，適用最有利於行為人之法律；
      刑法第二條第一項已定有明文。查被告行為後，毒品危害
      防制條例部分條文業於九十八年五月二十日修正公布，並
      自公布日起算至第三日生效（司法院九十八年六月二十九
      日院臺廳刑一字第○九八○○一四六四三函參照）。本次
      毒品危害防制條例修正之比較新舊法，自應就罪刑有關之
      加重、減輕及其他法定加減原因等一切情形，本於統一性
      及整體性原則，綜其全部罪刑之結果而為比較。
（二）修正前毒品危害防制條例第四條第二項原規定：「製造、
      運輸、販賣第二級毒品者，處無期徒刑或七年以上有期徒
      刑，得併科新臺幣七百萬元以下罰金」，經修正為：「製
      造、運輸、販賣第二級毒品者，處無期徒刑或七年以上有
      期徒刑，得併科新臺幣一千萬元以下罰金」，經比較新舊
      法之結果，此部分以修正前之規定較有利於被告。
（三）修正前毒品危害防制條例第十七條原規定：「犯第四條第
      一項至第四項、第五條第一項至第四項前段、第六條第一
      項至第四項、第七條第一項至第四項、第八條第一項至第
      四項、第十條或第十一條第一項、第二項之罪，供出毒品
      來源，因而破獲者，得減輕其刑。」嗣經修正為：「（第
      一項）犯第四條至第八條、第十條或第十一條之罪，供出
      毒品來源，因而查獲其他正犯或共犯者，減輕或免除其刑
      。（第二項）犯第四條至第八條之罪於偵查及審判中均自
      白者，減輕其刑。」核修正後之規定，第一項除修正「因
      而破獲者」文字為「因而查獲其他正犯或共犯者」外，並
      刪除原條文「得減輕或免除其刑」之「得」字；第二項則
      增列自白減輕其刑之規定，於量刑適用上，自以修正後之
      規定對被告較為有利。
（四）前述毒品危害防制條例第四條第二項、第十七條之規定，
      係對法定刑度與減輕其刑之適用規定，自不宜割裂而分別
      為新舊法之適用，而按新舊法適用孰者對被告較為有利，
      應先審查應否諭知無罪，次審查應否諭知免訴不受理，而
      次則審查有無法定必應免刑之情形；如無前開情形，則比
      較新舊法之罪刑孰為最有利，有最高法院二十四年度民刑
      庭總會決議(二)可參。是以本案應就第十七條減輕或免除其
      刑之規定先為比較，依上開比較結果，係以修正後之第十
      七條對被告較為有利，本件被告之犯行，自應全部適用九
      十八年五月二十日修正公布、同年月二十二日生效施行之
      毒品危害防制條例第四條第二項、第十七條之規定處斷。
四、論罪科刑部分
（一）核被告所為，係犯毒品危害防制條例第四條第二項之販賣
      第二級毒品罪及槍砲彈藥刀械管制條例第八條第四項之未
      經許可寄藏可發射子彈具有殺傷力之槍枝罪。被告因販賣
      而持有第二級毒品之低度行為，為販賣之高度行為所吸收
      ；另因寄藏而持有前開槍枝之低度行為，亦為寄藏之高度
      行為所吸收，均不另論罪。其前後四次販賣安非他命及寄
      藏槍枝之犯行，犯意各別，在刑法評價上具獨立性，應予
      分論併罰。
（二）又被告前曾因搶奪、竊盜及施用毒品案件，經法院分別判
      處有期徒刑二年、一年十月及一年二月確定，嗣法院裁定
      應執行有期徒刑四年九月確定，於民國九十六年三月七日
      因縮刑期滿而執行完畢，有卷附臺灣高等法院被告前案紀
      錄表在卷可稽，其受有期徒刑之執行完畢，五年以內故意
      再犯有期徒刑以上之五罪，均為累犯，均應依刑法第四十
      七條第一項規定加重其刑（惟販賣第二級毒品罪之法定刑
      無期徒刑部分依法不得加重）。
（三）被告是否因自首、自白減刑部分：
    1.按犯第四條至第八條、第十條或第十一條之罪，供出毒品
      來源，因而查獲其他正犯或共犯者，減輕或免除其刑；犯
      第四條至第八條之罪於偵查及審判中均自白者，減輕其刑
      ，修正後毒品危害防制條例第十七條法有明文。所稱「供
      出毒品來源，因而破獲者」，係指被告供出毒品來源之有
      關資料，諸如前手之姓名、年籍、住居所、或其他足資辨
      別之特徵等，使調查或偵查犯罪之公務員因而對之發動調
      查或偵查並破獲者而言。申言之，被告之「供出毒品來源
      」，與調查或偵查犯罪之公務員對之發動調查或偵查並進
      而破獲之間，論理上須具有先後且相當的因果關係，非謂
      被告一有「自白」、「指認」毒品來源之人，而破獲在後
      ，即得依上開規定予以減刑。若被告供出毒品來源者之前
      ，調查或偵查犯罪之公務員已有確切之證據，足以合理之
      懷疑被告所供販賣毒品來源之人，則嗣後之破獲與被告之
      「供出毒品來源」間，即欠缺先後且相當之因果關係，自
      不得適用上開規定予以減刑。查本件被告雖於警詢中供出
      並指認其毒品來源為綽號「阿修」、真實姓名為張櫻鐘之
      男子，惟依證人偵查員張慶裕到庭具結證述：「（被告有
      無供出其毒品上手是張櫻鐘？）從監聽譯文就知道張櫻鐘
      這個人，不是被告供出張櫻鐘才去查出其上手張櫻鐘。」
      、「（被告供出張櫻鐘是在你們監聽譯文聽出張櫻鐘之後
      或之前？）之後。」等語可知，警方對於被告之毒品來源
      為張櫻鐘，早已握有確切之證據而有合理之懷疑，並非因
      被告供出才得知，故不適用前開規定第一項而得予減免其
      刑。惟被告對於其販賣甲基安非他命之情事，於偵查及審
      判中均自白不諱（參偵一卷第四十二至四十三頁、本院卷
      第十九頁反面、第四十三頁），故應可依前條規定第二項
      減輕其刑，並應先加後減之。
    2.惟按槍砲彈藥刀械管制條例第十八條第一項係規定自首之
      情形，並依其是否已將槍械、彈藥移轉他人持有，而分別
      規定：未經移轉持有者，應報繳其持有之全部槍械、彈藥
      ；已移轉持有者，應據實供述全部槍械、彈藥之來源或去
      向，並因而查獲，始能減免其刑。又刑法第六十二條所定
      自首減刑係以對於未發覺之犯罪，在有偵查犯罪職權之公
      務員知悉犯罪事實及犯人之前，向職司犯罪偵查之公務員
      坦承犯行，並接受法院之裁判而言；苟職司犯罪偵查之公
      務員已知悉犯罪事實及犯罪嫌疑人後，犯罪嫌疑人始向之
      坦承犯行者，為自白，而非自首。所謂發覺，不以有偵查
      犯罪之機關或人員確知其人犯罪無誤為必要，僅須有確切
      之根據得為合理之可疑者，亦屬發覺（最高法院九十七年
      台上字第五九六九號判決意旨參照）。查本院經傳喚證人
      施慶裕到庭證稱：「（為何會針對被告這部分特別作槍砲
      的筆錄？）因為我們監聽被告時，我們有聽到聽起來像談
      論槍砲的事情。」、「（你們在九十八年五月一日下午三
      時五十分〈筆錄誤載為下午十五時五十分〉對被告製作筆
      錄時，是否已經掌握被告持有槍枝之線索？）就是譯文，
      只知道被告有跟別人談論槍枝的事情。」、「（是不是被
      告主動供出有一把槍械，你們才確定他的確持有一把槍械
      ，且是被告主動帶你們去取出槍械？）我們有先跟他聊過
      ，被告也很配合。」、「（是否有提示監聽到有槍枝譯文
      給被告看？）有。」、「（譯文的內容是被告跟別人說或
      是如何？）是被告打電話給對方，有在討論槍枝的事情，
      確實的情形我要看譯文才清楚，筆錄上自首是被告的回答
      ，確實情形是我們從監聽譯文有懷疑被告涉嫌持有槍枝，
      所以才問被告槍枝的事，被告才帶我們去取出槍枝。」等
      語（見本院卷第三十八頁反面至第四十頁），另參該通聯
      監聽譯文：「（被告）阿姐，我之前那生鏽你收去的那個
      ，朋友有在問說那個中古機車（槍械）二萬要買。」「（
      阿姐）嗯。」「（被告）你看可不可以，如果可以我去拿
      ，再拿錢給你。」「（阿姐）但那東西不是我的，要問我
      弟弟。」「（被告）阿姐，當時阿兄就敢寄放在我這裡，
      應該就可以啊。」等語（見本院卷第四十八頁）。足見依
      該通聯監聽譯文，已足使警方有確切之根據得為合理之可
      疑，認為被告持有並受託寄藏槍枝。揆諸前開說明，被告
      之未經許可持有槍枝犯行，應已經警方發覺，被告對於警
      方坦承持有槍彈之犯行，並帶同警方取槍彈，應為自白，
      而非自首。又按槍砲彈藥刀械管制條例第十八條第四項減
      輕其刑之規定，其立法本旨在鼓勵犯上開條例之罪者自白
      ，如依其自白進而查獲該槍彈、刀械之來源供給者及所持
      有之槍彈、刀械去向，或因而防止重大危害治安事件之發
      生時，既能及早破獲相關之犯罪集團，並免該槍彈、刀械
      續遭持為犯罪所用，足以消彌犯罪於未然，自有減輕或免
      除其刑，以啟自新之必要，故犯該條例之罪者，雖於偵查
      或審判中自白，若並未因而查獲該槍砲、彈藥、刀械之來
      源及去向，即與上開規定應減輕或免除其刑之要件不合（
      最高法院九十五年度台上字第六九三四號判決意旨參照）
      。是被告雖主動帶警前往其寄藏槍枝處起獲前述槍枝，惟
      於警方詢問其槍枝來源時，被告僅稱係伊一個叫「明義」
      之朋友給伊，至於「明義」之真實姓名年籍資料則稱不知
      情，故警方亦未能依其自白查獲槍枝之來源，是依前開說
      明，亦無槍砲彈藥刀械管制條例第十八條第四項規定之適
      用，而僅得為量刑之參考，臺灣高等法院臺中分院九十五
      年度上訴字第八二三號判決，經最高法院九十五年度臺上
      字第四四二八號上訴駁回確定均值參照。
（四）爰審酌被告為圖一己私利，販售甲基安非他命供他人施用
      ，罔顧他人健康，另寄藏具殺傷力之槍枝，危害社會治安
      匪淺，惟被告每次販賣甲基安非他命之數量、金額及各次
      獲取之利得均不多，所寄藏之槍枝數量亦僅有一枝，其犯
      罪情節及致生之損害均非十分嚴重，再念被告犯後終知坦
      承其寄藏槍枝之犯行（就被告自白其販賣甲基安非他命犯
      行部分，已依前述減輕其刑，故不再重覆評價），深表悔
      悟，及其品行、智識程度、生活狀況等一切情狀，分別量
      處如主文所示之刑並定其應執行刑，以示懲儆。
四、沒收部分：
（一）扣案之可發射子彈具有殺傷力之改造手槍一支（含彈匣一
      個，槍枝管制編號：0000000000號），屬違禁
      物，應依刑法第三十八條第一項第一款之規定宣告沒收。
（二）另供販賣毒品所用或因販賣毒品所得之財物，依毒品危害
      防制條例第十九條第一項規定，均應沒收之，如全部或一
      部不能沒收時，追徵其價額或以其財產抵償之，乃刑法第
      三十八條第一項第二款、第三款及第三項職權沒收主義之
      特別規定，係採義務沒收主義，用以澈底杜絕行為人貪取
      暴利之誘因、工具與結果。故因販賣毒品罪所取得之一切
      對價，自不能與一般正常之營利事業僅計算其營利所得之
      情形，相提並論，不問其原屬供販賣所用之成本或因此所
      得之利潤，亦不以當場扣押者為限，本此特別規定，應概
      予沒收，始符對毒害國民身心健康行徑，嚴加懲戒之立法
      意旨，最高法院九十六年度臺上字第三二四七號判決意旨
      參照，故被告因販賣第二級毒品所得之財物共二千元（分
      別為五百元、五百元、五百元、五百元，均未扣案），不
      論其販入時之成本價為何，揆諸前揭判決意旨，依同條例
      第十九條第一項之規定，亦應沒收之，且因均未扣案，故
      如全部或一部不能沒收時，分別以其財產抵償之。
（三）至未扣案行動電話機（含門號0000000000之Ｓ
      ＩＭ卡一張）一支，為被告所有，供聯繫販賣第二級毒品
      所用之物，既經被告於本院審理時陳明在卷，復有卷附通
      訊監察書、通聯紀錄及使用者資料查詢結果可稽，且「就
      ＳＩＭ卡之所有權，按諸社會上之通念，行動電話用戶於
      門號租約期滿或解約之後，通常無須將ＳＩＭ卡繳回電信
      公司…原判決逕認上開ＳＩＭ卡非屬使用者即上訴人所有
      ，而未依法併為沒收之宣告，亦欠允洽」，最高法院九十
      七年度臺上字第三一九號判決意旨參照。另有中華電信股
      份有限公司行動通信分公司（下稱中華電信公司）九十六
      年七月二十七日行二字第○九六○○○○三七四號函、遠
      傳電信股份有限公司九十六年七月三十日遠傳企營字第○
      九六一○七○五二四七號函、和信電訊股份有限公司九十
      六年七月二十六日和信企營字第○九六二○七○二三五七
      號函、臺灣大哥大股份有限公司九十六年七月二十三日法
      大字第○九六○七一○九○號函、泛亞電信股份有限公司
      九十六年七月二十三日法亞字第○九六○二六五九八號函
      、東信電訊股份有限公司九十六年七月二十三日法信字第
      ○九六○一九三五七號函均認ＳＩＭ卡所有權已於申辦完
      畢後，即歸使用者所有等語在卷可佐（因九十四年十月十
      五日起開放號碼可攜服務後，各系統業者門號可依客戶意
      願移轉其他業者，因此以行動電話門號字頭，已無法研判
      為何業者門號，此亦有上揭中華電信公司函文可稽，故扣
      案前揭行動電話機一支內插之門號0000000000
      號ＳＩＭ卡一張，揆諸前揭判決意旨及相關函文之說明，
      自屬被告所有，供本件販賣第二級毒品所用之物，仍應依
      毒品危害防制條例第十九條第一項之規定沒收，如全部或
      一部不能沒收時，追徵其價額。
據上論斷，應依刑事訴訟法第二百九十九條第一項前段，修正後
毒品危害防制條例第四條第二項、第十七條第二項、第十九條第
一項，槍砲彈藥刀械管制條例第八條第四項，刑法第二條第一項
但書、第十一條、第三十八條第一項第一款、第四十七條第一項
、第五十一條第五款，判決如主文。
本案經檢察官甲○○到庭執行職務。
中    華    民    國    98    年    9     月    29    日
                 刑事第五庭    審判長法  官  張靜琪
                                     法  官  丁智慧
                                     法  官  林慶郎
以上正本證明與原本無異
如不服本判決，應於收受本判決後十日內向本院提出上訴書狀，
其未敘述上訴理由者，並得於提起上訴後十日內向本院補提理由
書狀（均須按他造當事人之人數附繕本）「切勿逕送上級法院」
                                     書記官  黃士益
中    華    民    國    98    年    9     月    29    日
附表：販賣第二級毒品甲基安非他命明細：
┌──┬────┬─────┬────┬───┬────┬───────────┬──────────┐
│編號│販賣對象│販賣時間  │販賣地點│數量  │犯罪所得│販賣過程              │所犯罪名及處罰      │
│    │        │          │        │      │(新臺幣)│                      │                    │
├──┼────┼─────┼────┼───┼────┼───────────┼──────────┤
│一  │郭春河  │98.2.27 │臺中縣烏│１包（│伍佰元  │於98年2月27日上午11時 │販賣第二級毒品，處有│
│    │        │          │日鄉學田│未扣案│        │27分許，由乙○○以其所│期徒刑年捌月；未扣│
│    │        │          │路658巷 │，重量│        │有之行動電話門號098337│案之行動電話（含門號│
│    │        │          │順興宮前│不詳）│        │8768號與郭春河向陳振宗│0000000000│
│    │        │          │        │      │        │借用之行動電話門號0987│之ＳＩＭ卡壹張）壹支│
│    │        │          │        │      │        │799474號聯絡，約定交易│沒收，如全部或一部不│
│    │        │          │        │      │        │安非他命之時間、地點、│能沒收時，追徵其價額│
│    │        │          │        │      │        │數量及金額後，由乙○○│；販賣第二級毒品甲基│
│    │        │          │        │      │        │持約定數量之安非他命前│安非他命所得新臺幣伍│
│    │        │          │        │      │        │往左列地點販賣予郭春河│佰元沒收，如全部或一│
│    │        │          │        │      │        │，郭春河並當場交付現金│部不能沒收時，以其財│
│    │        │          │        │      │        │予乙○○。            │產抵償之。          │
│    │        ├─────┤        ├───┼────┼───────────┼──────────┤
│    │        │98.3.31 │        │１包（│伍佰元  │於98年3月31日上午8時59│販賣第二級毒品，處有│
│    │        │          │        │未扣案│        │分許，由乙○○以其所有│期徒刑年捌月；未扣│
│    │        │          │        │，重量│        │之行動電話門號00000000│案之行動電話（含門號│
│    │        │          │        │不詳）│        │68號與郭春河使用之行動│0000000000│
│    │        │          │        │      │        │電話門號0000000000號聯│之ＳＩＭ卡壹張）壹支│
│    │        │          │        │      │        │絡，約定交易安非他命之│沒收，如全部或一部不│
│    │        │          │        │      │        │時間、地點、數量及金額│能沒收時，追徵其價額│
│    │        │          │        │      │        │後，由乙○○持約定數量│；販賣第二級毒品甲基│
│    │        │          │        │      │        │之安非他命前往左列地點│安非他命所得新臺幣伍│
│    │        │          │        │      │        │                      │佰元沒收，如全部或一│
│    │        │          │        │      │        │當場交付現金予乙○○。│部不能沒收時，以其財│
│    │        │          │        │      │        │                      │產抵償之。          │
│    │        │          │        │      │        │                      │                    │
├──┼────┼─────┤        ├───┼────┼───────────┼──────────┤
│二  │陳振宗  │98.2.27 │        │１包（│伍佰元  │於98年2月27、28日，由 │販賣第二級毒品，處有│
│    │        │日        │        │未扣案│        │乙○○以其所有之行動電│期徒刑年捌月；未扣│
│    │        │          │        │，重量│        │話門號0000000000號與陳│案之行動電話（含門號│
│    │        │          │        │不詳）│        │振宗使用之行動電話門號│0000000000│
│    │        │          │        │      │        │0000000000號聯絡，約定│之ＳＩＭ卡壹張）壹支│
│    │        │          │        │      │        │交易安非他命之時間、地│沒收，如全部或一部不│
│    │        │          │        │      │        │點、數量及金額後，由陳│能沒收時，追徵其價額│
│    │        │          │        │      │        │俊宏持約定數量之安非他│；販賣第二級毒品甲基│
│    │        │          │        │      │        │命前往左列地點販賣予陳│安非他命所得新臺幣伍│
│    │        │          │        │      │        │振宗，陳振宗並當場交付│佰元沒收，如全部或一│
│    │        │          │        │      │        │現金予乙○○。        │部不能沒收時，以其財│
│    │        │          │        │      │        │                      │產抵償之。          │
│    │        ├─────┤        ├───┼────┼───────────┼──────────┤
│    │        │98.3.10 │        │１包（│伍佰元  │於98年3月10日下午5時33│販賣第二級毒品，處有│
│    │        │          │        │未扣案│        │分許，由乙○○以其所有│期徒刑年捌月；未扣│
│    │        │          │        │，重量│        │之行動電話門號00000000│案之行動電話（含門號│
│    │        │          │        │不詳）│        │68號與陳振宗使用之行動│0000000000│
│    │        │          │        │      │        │電話門號0000000000號聯│之ＳＩＭ卡壹張）壹支│
│    │        │          │        │      │        │絡，約定交易安非他命之│沒收，如全部或一部不│
│    │        │          │        │      │        │時間、地點、數量及金額│能沒收時，追徵其價額│
│    │        │          │        │      │        │後，由乙○○持約定數量│；販賣第二級毒品甲基│
│    │        │          │        │      │        │之安非他命前往左列地點│安非他命所得新臺幣伍│
│    │        │          │        │      │        │販賣予陳振宗，陳振宗並│佰元沒收，如全部或一│
│    │        │          │        │      │        │當場交付現金予乙○○。│部不能沒收時，以其財│
│    │        │          │        │      │        │                      │產抵償之。          │
├──┴────┴─────┴────┴───┴────┴───────────┴──────────┤
│合計犯罪所得：新臺幣貳仟元                                                                          │
└──────────────────────────────────────────────────┘
附錄本案論罪科刑法條全文：
毒品危害防制條例第4條第2項
製造、運輸、販賣第二級毒品者，處無期徒刑或 7 年以上有期
徒刑，得併科新臺幣 1 千萬元以下罰金。
槍砲彈藥刀械管制條例第8條
未經許可，製造、販賣或運輸鋼筆槍、瓦斯槍、麻醉槍、獵槍、
空氣槍或第 4 條第 1 項第 1 款所定其他可發射金屬或子彈具
有殺傷力之各式槍砲者，處無期徒刑或 5 年以上有期徒刑，併
科新臺幣 1 千萬元以下罰金。
未經許可，轉讓、出租或出借前項所列槍枝者，處 5 年以上有
期徒刑，併科新臺幣 1 千萬元以下罰金。
未經許可，持有、寄藏或意圖販賣而陳列第 1 項所列槍枝者，
處 3 年以上10 年以下有期徒刑，併科新臺幣 700 萬元以下罰
金。
第 1 項至第 3 項之未遂犯罰之。


司法院資訊處製作；財團法人民間司法改革基金會備份。
